臺灣高等法院臺中分院刑事判決
110年度原上訴字第20號

上  訴  人  
即  被  告  陳治偉



選任辯護人  何國榮律師（法扶律師)  
上列上訴人因加重詐欺案件，不服臺灣苗栗地方法院109年度原
訴字第31號中華民國110年2月4日第一審判決（起訴案號：臺灣
苗栗地方檢察署109年度偵字第2560號），提起上訴，本院判決
如下：
    主  文
原判決撤銷。
丙○○犯以網際網路對公眾散布而詐欺取財罪，累犯，處有期徒刑
壹年伍月。
    犯罪事實
一、丙○○意圖為自己不法之所有，基於以網際網路對公眾散布
    而詐欺取財之犯意，明知自己並無販售手機之真意，竟於民
    國109年1月31日利用其在社群網站「臉書」（下稱臉書）申
    設名稱「丙○○」之帳號，在臉書內拍賣功能賣場上刊登販售
    手機之文字內容，向不特定人散布該販售手機之訊息，致使
    乙○○陷於錯誤，信以為真，遂以MESSENGER通訊軟體向丙○○
    回應欲購買手機，並依丙○○在臉書私訊中之文字及照片所指
    示，於同日上午10時許，在新北市○○區○○路000巷0弄0號住
    處以網路銀行轉帳之方式匯款手機價金新臺幣（下同）3,00
    0元至丙○○指定之上海商業銀行帳戶000-00000000000000號
    帳戶（下稱上海商銀帳戶）內，該款項旋即遭提領出上開帳
    戶，嗣因乙○○匯款後始終未收到商品，乃聯絡丙○○上開臉書
    帳號均未獲置理，始查覺遭詐欺，遂報警處理，而循線查獲
    上情。
二、案經乙○○訴由苗栗縣政府警察局頭份分局報請臺灣苗栗地
    方檢察署檢察官偵查起訴。
    理  由
壹、證據能力部分：
一、本案據以認定被告犯罪事實之證據，其中屬傳聞證據部分，
    檢察官、上訴人即被告丙○○(下稱被告)及其辯護人於本院審
    理時對其證據能力均表示無意見(見本院卷第58至60頁)，且
    於本案言詞辯論終結前，亦未對於證據能力聲明異議。本院
    審酌上開證據資料做成時之情形，尚無違法情況或證明力明
    顯過低之瑕疵，認以之作為證據應屬適當，依刑事訴訟法第
    159條之5第2項規規定，該傳聞證據均有證據能力。
二、傳聞法則乃對於被告以外之人於審判外之言詞或書面陳述而
    為之規範。本案判決以下引用之非供述證據，無刑事訴訟法
    第159條第1項規定傳聞法則之適用，且與本案待證事實具有
    關聯性，亦無證據證明係公務員違法取得之物，依法自得作
    為證據。
貳、實體方面：
一、訊據被告固坦承上開犯罪事實欄所載之臉書帳號係其所有，
    且該上海商銀帳戶確為其申請設立之事實，惟矢口否認有何
    以網際網路對公眾散布而詐欺取財犯行，辯稱：我沒有做這
    件事情，我是做完本案警詢筆錄，趕回家後經詢問才知道這
    件事是我兒子即少年陳○誼(真實姓名年籍詳卷）用我臉書帳
    號去做的，且我的上開帳戶存摺也是被我兒子拿去用，我的
    臉書帳號只有他跟我在共用的，雖然我詢問他的時候，他說
    他有在網路上賣手機，但不知道有詐欺的事情。本案應該係
    我兒子利用我的臉書刊登販賣手機之訊息 並非我所為等語(
    見原審卷第65至69、264頁，本院卷第57、117頁)。惟查：
  ㈠被害人乙○○於上開時間，在臉書上看到有人以被告所有上
　　開「丙○○」之帳號刊登販售手機之詐欺訊息，乃以MESSENGE
    R通訊軟體連繫該「丙○○」，洽談有關購買手機之事宜，經
    該「丙○○」指示後，將購買手機之價金3000元匯款至被告之
    上海商銀帳戶，旋遭提領出該帳戶，嗣被害人因未收到手機
    即聯絡「丙○○」之臉書帳號但未獲回應處理，始知悉遭詐欺
    而報案等情，業經證人即被害人乙○○於警詢時證述明確(見
    偵卷第29至33頁)，並有上海商業儲蓄銀行台北票據匯款處
    理中心109年2月25日上票字第1090004114號函暨所檢附之附
    件（該行帳號「000-00000000000000」客戶基本資料及其自
    109年1月26日至109年2月5日交易明細等資料) 、新北市政
    府警察局樹林分局109年2月12日新北警樹刑字第1094403510
    號函暨檢送該分局樹林派出所受理刑事案件報案三聯單、受
    理各類案件紀錄表、內政部警政署反詐騙諮詢專線紀錄表、
    受理詐騙帳戶通報警示簡便格式表、被害人提供遭詐騙之通
    訊軟體對話紀錄截圖照片（偵卷第37頁至43頁、第45頁至73
    頁）在卷可證，是此部分事實可以認定。
  ㈡使用上開「丙○○」帳號犯本案詐欺取財之人，應為被告，
　　而非被告之子陳○誼，茲分述如下：
  ⒈觀被告所有之「丙○○」臉書帳號與被害人乙○○之對話訊息（
    見偵卷第57頁至73頁），該詐欺者均係使用「丙○○」臉書帳
    號與被害人對話，並留下門號「0000000000」號電話號碼供
    被害人聯絡，對話中指示之匯款帳戶係被告之上開上海商銀
    帳戶。而依證人陳○誼於原審時證稱：我沒有看過那些對話
    訊息，也沒叫被害人匯過錢，那對話內容中之照片我也沒看
    過，對話訊息內照片中的手不是我的手，我的手沒有那麼大
    ，我沒有到便利商店寄過東西，我用「丙○○」臉書帳號只有
    聊天，沒有做其他的事情，我也沒有拿上海商銀帳戶提款卡
    領錢等語（見原審卷第221至225、232至235頁），至於對諸
    多案情重要細節均選擇不回答（見原審卷第231、232、235
    、236、239頁)，顯示證人陳○誼對於上開如何對被害人詐欺
    取財之細節及過程均毫無所悉亦無法回答，更明確否認有傳
    送上開詐欺訊息，足見被告所辯係其子陳○誼使用其臉書帳
    號詐欺云云，是否可信，已有可疑。
　⒉上開留供被害人連繫之手機門號0000000000號，被告自承有
    使用過該門號一段時間等語（見原審卷第65頁），但辯稱該
    門號在108年12月中就還給其母陳阿玉，109年1月31日其因
    為工作搬到南投竹山居住，該門號則由陳阿玉交給在苗栗居
    住之陳○誼使用云云(見原審卷第65至68頁）；證人陳○誼亦
    於原審時證稱：我約在109年有跟陳阿玉拿該門號使用半年
    之久云云（見原審卷第239至240頁）；證人陳阿玉於原審時
    亦證稱：被告於109年1月份時，就不住在家裡，所以將上開
    門號還給我，還給我之後，不知何時被我孫子陳○誼拿去用
    ，我並沒有使用該門號等語(見原審卷第245至246頁)。惟審
    閱該門號於108年12月1日至109年5月31日」之雙向通聯資料
    查詢紀錄及基地台位置資料（原審卷第95頁至108頁），可
    知：
　①被告之子陳○誼當時係苗栗縣立文英國中之在學學生，有其學
    籍紀錄表在卷可查(見原審卷第151頁)，依卷附教育部公告
    及教育部全球資訊網所示(見本院卷第123至127頁)，高級中
    等以下學校之109年寒假係自109年1月21日起算，而因應新
    冠肺炎疫情，延至109年2月25日開學。但交叉比對上開門號
    於國中上課期間之雙向通聯紀錄基地台位置及109年政府辦
    公行事曆（見原審卷第165頁)：⓵109年1月6日(星期一)，上
    午8時59分26秒之基地台位置在苗栗縣○○市○○路000號樓頂，
    下午2時40分52秒即移動至苗栗縣竹南鎮近造橋文英街(見原
    審卷第101頁)；⓶109年1月7日(星期二)，上午10時50分39秒
    之基地台位置在苗栗縣○○鄉○○村○○路000號，中午12時19分5
    2秒移動至苗栗縣○○市○○路000號樓頂，下午1時47分8秒移動
    至苗栗縣○○市○○路000號(見原審卷第102頁)；⓷109年1月8日
    (星期三)，中午12時44分50秒之基地台位置在苗栗縣○○鄉○○
    村○○路000號，下午1時56分16秒移動至苗栗縣竹南鎮近造橋
    文英街，下午2時57分20秒又回到苗栗縣○○鄉○○村○○路000號
    (見原審卷第102頁)；⓸109年1月9日(星期四)，上午11時22
    分4秒之基地台位置在苗栗縣○○鄉○○村○○路000號，上午11時
    25分39秒移動至苗栗縣○○市○○路000號樓頂，下午1時47分19
    秒移動至苗栗縣竹南鎮近造橋文英街(見原審卷第103頁)；⓹
    109年1月10日(星期五)，中午12時7分2秒之基地台位置在苗
    栗縣○○市○○路000號6樓頂，下午1時7分42秒移動至苗栗縣○○
    市○○路00000號11樓，下午3時33分39秒移動至苗栗縣○○市○○
    路00號(見原審卷第103頁)。
　②寒假結束開學後，該門號於109年3月至109年5月14日止，基
    地台位置大部分均係在南投竹山，其餘位置則在台中、彰化
    、雲林。其中有11日（109年3月9日、10日、17日、18日、2
    6日、27日、同年4月9日、14日、30日、同年5月12日、14日
    ）均在非週休二日或國定假日之上班（課）日期間(見原審
    卷第107至108頁)。
　③參以其子陳○誼之出缺勤紀錄（即卷附苗栗縣立文英國中學生
    學籍紀錄表，見原審卷第151頁），上開①②期間屬於108學年
    度上下學期，其子陳○誼均無缺勤之紀錄，顯示該段時間陳○
    誼均有按時上課出勤，但該門號之基地台位置於109年1月6
    日至10日之上課期間，卻出現在不同的地點，足見該門號在
    該段期間應非在學校上課之陳○誼所使用(因該門號若確係由
    陳○誼所用，則陳○誼上課期間，基地台位置應在同一個位置
    )。另該基地台位置出現在南投竹山或台中、彰化、雲林之
    時間，其中上開11日非週休二日或國定假日之上班（課）日
    期間，該門號顯非在苗栗就學又無缺勤紀錄之陳○誼所使用
    ，況該門號若係居住地、就學地在苗栗之陳○誼所使用，則
    豈有可能在109年3月至同年5月31日止之期間內均無任何在
    苗栗之基地台位置紀錄；對照被告所自承該段時間均係在南
    投竹山工作、居住，則被告所述之工作地、居住地反而均與
    該基地台紀錄大部分位置（南投竹山）相互吻合。綜上論述
    ，上開門號於109年1月間寒假開始前，被告仍有在使用，而
    於109年3月間仍係由被告繼續使用，足見109年1月間起至10
    9年5月31日此段期間，被告方為實際使用該門號之人無疑。
    被告上開所辯其於108年12月中即將該門號返還其母親，顯
    係事後卸責之詞，而證人陳○宜及陳阿玉上開於原審所證，
    亦與上開事證不符，要屬迴護被告之詞，均不足為有利於被
    告之認定。
　④至被告於本院審理時另辯稱：我在108年12月份就將該門號交
    給我母親，我媽媽是從事美髮工作，客人如果打電話給她，
    她就會跑來跑去，該門號之基地台位置於109年1月間有移動
    之情形，應該是我媽媽拿去使用，而109年3月間我兒子有來
    南投找我，所以該門號之基地台位置才會出現在南投等語(
    見本院卷第118頁)。惟證人陳阿玉於原審時即已明確證稱：
    被告將該門號還給我之後，不是我在使用該門號等語(見原
    審卷第246頁)；而上開所述該基地台位置出現在南投竹山等
    處之時間，均非週休二日或國定假日，且其子於該段期間均
    無缺課之情形(已詳如前述)，顯見其子不可能於上開非週休
    二日或國定假日期間前來南投找被告。是被告於本院所為之
    上開辯解，亦係臨訟卸責之詞，不足採信。
 3、本案詐欺犯行所使用之上海商銀帳戶存摺，雖經被告辯稱一
    度不見而於108年11、12月間未使用，後遭其子拿走云云(見
    原審卷第66至68頁)，且證人陳○誼於審理時一度證稱有拿過
    被告之存摺云云(見原審卷第219至210頁)。然經核對該上海
    商銀帳戶之往來明細（見原審卷第91頁），該帳戶在本案犯
    罪時間前之108年11月30日及同年12月、109年1月間均有頻
    繁使用及ATM提領之紀錄，已與被告所辯12月後未再使用云
    云不符。又對照明細中該詐欺款項在被害人匯款後旋即遭人
    於ATM提走，則可知該筆款項係以提款卡在ATM提領之方式取
    走。然證人陳○誼於審理中證稱：沒有拿被告的提款卡，也
    不知道被告的提款卡密碼等語（見原審卷第224頁、第234頁
    ），則於犯後旋即使用該上海商銀帳戶之提款卡提款之人，
    顯非陳○誼。又該上海商銀帳戶之提款卡，係被告所有，並
    未提供給其他人使用，經被告於原審審理時自承在案（見原
    審卷第264頁），自可排除其他人使用被告該提款卡之可能
    ，則堪認使用被告之上海商銀帳戶提款卡提領走該詐欺款項
    之人，應為被告本人甚明。　　
 4、綜合上開各節，被告既為實際使用該「丙○○」之臉書帳號傳
    送詐欺訊息之人，同時亦係實際使用該詐欺訊息中之聯絡電
    話之人，而該上海商銀帳戶為被告所有，被告復使用其提款
    卡提領詐欺款項，基此，被告使用上開臉書帳號、上海商銀
    帳戶及提款卡作為本案詐欺犯行使用，其為本件詐欺取財犯
    行之行為人，應可認定。
  ㈢被告雖以前詞置辯，惟經被告陳稱其在警詢筆錄作完後，旋
    即趕回家詢問其子陳○誼，陳○誼當時稱帳戶、手機門號都是
    他在使用，其認為本件應係陳○誼所為云云（見原審卷第66
    至69頁），然經原審訊問被告事後是否有對此追問陳○誼詐
    欺之相關細節，被告竟稱事後要趕回去工作，迄今沒有再對
    陳○誼加以詢問該事詳細經過云云（見原審卷第262頁至264
    頁）。若被告所述在警詢時已知遭誤認為詐欺犯罪者屬實，
    衡情應會對此加以追問詳情，以利日後於偵查、審理中詳為
    辯駁，然其迄今對陳○誼所為詐欺細節亦無任何聞問，其事
    後甚不在意亦不關心之態度，與常情相違，已徵被告所述甚
    為可疑。又該「丙○○」臉書帳號平常只有被告及陳○誼兩人
    在使用等語，業據被告於原審時供承在卷(見原審卷第264頁
    )，佐以證人陳○誼於審理時證稱並未對該與被害人之對話內
    容做任何處理等語（見原審卷第236 頁），若該對話訊息確
    係陳○誼所為，陳○誼亦未曾刪除該對話訊息。則同時在使用
    該「丙○○」臉書帳號之被告應可在事後知悉該對話內容，何
    況被害人未收到手機亦曾數度聯絡該「丙○○」臉書帳號，以
    被告身為「丙○○」臉書帳號之使用者，且係陳○誼之父親，
    在知悉該販售手機之對話訊息後，理當詢問其子該對話之原
    委，然使用該「丙○○」臉書帳號之被告事後均對此不聞不問
    ，對於被害人亦無任何回應，更令人費解。參以被告有多次
    因犯詐欺相關犯罪（與其他犯罪想像競合）遭判刑之前科紀
    錄，此有被告前案判決3份在卷可考（見原審卷第109頁至12
    6頁），被告應深知本案涉及詐欺犯罪刑事責任之嚴重性，
    而「使用上開帳戶、手機門號之人並非被告」此事若屬實，
    對被告而言，當係對其有利之事實，衡諸常情，其亦理應在
    知悉該事實後在受詢問時加以提出爭執，被告若確有於109
    年4月8日本案警詢筆錄做完後立即詢問陳○誼，斯時當已知
    悉該手機門號、帳戶之使用人為其子，然而被告於109年5月
    22日偵查中面對檢察官之詢問，猶稱其上海商銀帳戶存摺及
    提款卡、上開手機門號均已遺失不知去向云云（見偵卷第85
    至86頁），均未提及任何上開帳戶、手機門號是其子使用之
    爭辯，而於109年8月19日在原審準備程序中始提出該辯解（
    見原卷第66至69頁），前後所述不僅互有矛盾，且與常情顯
    不相符，且經檢察官於原審審理時詢問被告為何不在偵查中
    提出此事爭執，反稱遺失，被告對此竟僅稱忘記要說了云云
    (見原審卷第259頁)，而有多次因詐欺案而受判刑經歷之被
    告，當知此事涉詐欺刑責應提出對其有利事證以辯駁，然被
    告竟會對此遺忘而未予以提出，更顯無稽。綜上堪認被告辯
    解應係臨訟卸責之詞，殊難採信。
　㈣選任辯護人於本院審理時，雖以證人陳○誼於原審審理時曾證
    稱：「(辯護人問：裡面的內容是你跟我剛才講的乙○○在臉
    書上面的對話內容嗎？)對。」「(辯護人問：請你看偵卷59
    頁這一張圖片，第一行是寫『你住哪裡』，第二行有寫丙○○發
    話說『可以用寄的』，再來對方就說『你手機到底可算多少錢
    ，可再議價嗎』，下一行丙○○就發話說『4500元』，這是你寫
    的嗎？)是。」「(辯護人問：你確定我跟你講的這個，就是
    畫面上面59頁到73頁裡面的內容，都是你跟乙○○的對話內容
    嗎？)對。」足見原判決理由記載「…經證人陳○誼於審理中
    證稱：我沒有看過那些對話內容，那對話內容中之照片我沒
    有看過…更明確否認有傳送上開訊息」等語，即有錯誤。另
    依證人陳○誼於原審時證稱：「(檢察問：你既然內容都忘記
    了，你能夠記得你有叫她匯款到什麼地方嗎？)簿子。」「(
    檢察官問：什麼簿子)銀行的簿子。」「(檢察官問：你有請
    她匯款到一個簿子，誰的簿子？)爸爸的。」「(審判長問：
    剛剛給你看的相關的對話內容，裡面有提到你請對方匯3000
    元給你，是這樣嗎？)是。」等語，可知原判決理由記載「…
    經證人陳○誼於審理中證稱：我用『丙○○』臉書帳號只有聊天
    ，沒有做其他事情」等語，亦有錯誤。是原判決理由之記載
    ，顯有採證錯誤，而從上開所引證人陳○誼之證詞，應可認
    定本案之行為人並非被告等語，資為被告辯護。惟上開臉書
    帳號之使用人應係被告而非證人陳○誼，前已論述甚詳。又
    證人陳○誼於原審時雖曾證稱：我請被害人將錢匯的被告的
    銀行簿子等語，然證人陳○誼於原審時即已證稱：我沒有拿
    被告的提款卡，也不知道提款卡密碼等語，核與被告於原審
    時自承：我沒有將上海商銀帳戶之提款卡交給其他人使用等
    語相符(詳如前述)：況當檢察官於原審詰問證人陳○誼：「
    你不知道帳號密碼，你叫她匯進去的錢怎麼領出來？」「(
    來之前，有跟爸爸講話)可以講說講什麼話」等問題時，均
    未予回答，而當檢察官詰問「你現在還想的起來什麼時候取
    得那個帳戶的簿子嗎？什麼時後取得，想得起來嗎？」「那
    你怎麼會有這個簿子的照片，還可以傳給別人，記得嗎？」
    則分別答稱「想不起來了」「忘記了」等語(見原審卷第224
    、225頁)，足見選任辯護人所指證人陳○誼上開有利於被告
    之陳述，應係故意迴護被告之詞，不足採信。選任辯護人以
    此主張原審採證錯誤，亦不足憑採。
  ㈤綜上所述，被告上開所辯之詞，顯係事後飾卸之詞，不足採
    信。參以上述各節，上揭犯罪事實應係被告所為。是本案事
    證明確，被告本件以網際網路對公眾散布而詐欺取財犯行，
    應該可以認定。
　㈥被告之選任辯護人雖聲請將偵查卷第69頁上半部之翻拍照片(
    即行為人曾傳送出貨單據之照片至被害人之手機，詐騙被害
    人已出貨，該單據照片有拍到行為人之手部。以下稱甲照片
    )及原審卷第273、275頁所附照片(該兩頁照片分別係原審拍
    攝被告及陳○宜之手部照片。以下分稱乙、丙照片)，函請法
    務部調查局鑑定甲照片中之手型、是否與乙、丙照片中之手
    型相同。然甲照片中之手型影像模糊，經本院函請承辦員警
    再向被害人確認其手機內是否仍留存甲照片，承辦員警函覆
    略以：「…（職）接獲民眾…報案稱於臉書社團購物時遭到詐
    騙，職依規定受理。惟被害人提供之圖片經翻拍後模糊不清
    ，於110年5月12日與被害人確認該出貨單未保留，致無法提
    供更加清楚之照片…」等語，有承辦員警之職務報告在卷(見
    本院卷第頁)。是選任辯護人上開所為調查證據之聲請，已
    屬不能調查。惟被告確有本案犯行，已詳如前述，本案事證
    已臻明確，此部分證據雖已不能調查，亦無礙於被告犯行之
    認定，併此敘明。　
二、論罪科刑：
  ㈠按刑法第339條之4第1項第3款規定：「犯第339條詐欺罪而有
    下列情形之一者，處1年以上7年以下有期徒刑，得併科100
    萬元以下罰金：…三、以廣播電視、電子通訊、網際網路或
    其他媒體等傳播工具，對公眾散布而犯之。」觀其立法理由
    ，係考量以電信、網路等傳播方式發送訊息施以詐術之不特
    定、多數性詐欺行為類型，其侵害社會程度及影響層面均較
    普通詐欺行為嚴重，有加重處罰之必要。申言之，因以廣播
    電視、電子通訊、網際網路或其他媒體等傳播工具，對公眾
    散布而犯之，將導致不特定人或多數人於閱聽見聞後，有受
    詐騙之虞，可能造成之侵害社會程度及影響層面均較鉅，爰
    增訂上開加重處罰之詐欺類型犯罪。故行為人如以上開傳播
    工具，對於不特定人或多數人散布不實訊息，以招徠民眾，
    進而遂行詐欺行為，即已具備上開加重詐欺罪之構成要件。
    經查，被告在臉書上拍賣功能賣場刊登販售手機之訊息，被
    害人看到後始發訊息給被告聯絡購買等情，業經證人乙○○證
    述在案，則被告所為應屬對多數人之公眾散布無訛。核被告
    所為，係犯刑法第339條之4第1項第3款之以網際網路對公眾
    散布而詐欺取財罪。
　㈡被告前因詐欺及偽造文書等案件，經臺灣苗栗地方法院以104
    年度聲字第292號裁定應執行有期徒刑2年3月確定；又因偽
    造文書案件，經臺灣苗栗地方法院以104年度原訴字第8號判
    決判處應執行有期徒刑4月確定。上開兩案接續執行，於105
    年6月1日縮短刑期假釋出監，106年2月6日假釋期滿而執行
    完畢等情，有臺灣高等法院被告前案紀錄表在卷可查。被告
    於受上開有期徒刑執行完畢後，5年以內故意再犯本案有期
    徒刑以上之罪，為累犯。參酌司法院釋字第775號解釋意旨
    ，本院審酌被告前案經判處有期徒刑，於執行完畢後仍未悔
    悟，又故意再犯本案同屬罪質相同之詐欺犯行，足徵其有特
    別之惡性，其對於刑罰反應力顯然薄弱，故有必要加重其嗣
    後再犯之本案刑度，爰依刑法第47條第1項規定加重其刑。
  ㈢本件無刑法第59條規定之適用：
　　按刑法第59條規定犯罪之情狀顯可憫恕者，得酌量減輕其刑
    ，其所謂「犯罪之情狀」，與同法第57條規定科刑時應審酌
    之一切情狀，並非有截然不同之領域，於裁判上酌減其刑時
    ，應就犯罪一切情狀（包括第57條所列舉之10款事項），予
    以全盤考量，審酌其犯罪有無可憫恕之事由（即有無特殊之
    原因與環境，在客觀上足以引起一般同情，以及宣告法定低
    度刑，是否猶嫌過重等等），以為判斷（最高法院95年度台
    上字第6157號判決意旨參照）。經查，本件詐欺金額雖然不
    高，然被告在犯本案前，即有因詐欺犯罪而遭判刑之前科，
    有臺灣高等法院被告前案紀錄表可考，被告主觀上理應深知
    詐欺犯罪之嚴重性及後果，卻再為本件詐欺犯行，且據被告
    之供述及現存卷證亦無從認定其有任何犯案之特殊原因及環
    境，又本件為刑法第339條之4第1項第3款之以網際網路對公
    眾散布而犯加重詐欺取財罪，本院衡以該罪之法定刑最低刑
    度為1年，審酌上述貳㈠所載之立法目的及本罪對社會之危
    害，尚無情輕法重之問題，並無適用刑法第59條之餘地。
三、本院之判斷：
　㈠原審認被告罪證明確，予以論罪科刑，固非無見。惟查，被
    告本案犯罪應構成累犯，並應依法加重其刑，已詳如前述，
    原判決漏未論以累犯，即有疏誤。被告上訴意旨仍執前詞，
    否認其非本案行為人，原審採證錯誤，顯有違誤云云，指摘
    原判決不當，雖無理由，但原判決既有上開可議之處，自應
    由本院予以撤銷改判。
　㈡爰以行為人之責任為基礎，審酌被告尚屬青壯之年，其不思
    循正當途徑獲取所需，不僅侵害他人財產法益，並危害社會
    交易之信賴關係，顯然欠缺法治及尊重他人財產權之觀念，
    自有課予相當程度刑罰之必要。又被告雖於原審準備程序時
    將詐欺所得3千元當庭返還給被害人，且被害人亦表示被告
    已還錢，若被告有悔意則請從輕量刑等意見（見原審卷第72
    頁至73頁）。然審酌被告犯後在原審審理時，為求推諉其本
    案刑責，竟妄稱領有中度身心障礙證明、現仍在就學中之子
    陳○誼（見卷附身心障礙證明）為本件行為人，讓陳○誼為其
    承擔本案之責，並因此使其子、其母到庭作證，其不僅不顧
    此舉可能造成陳○誼承受極大之壓力，及陳○誼日後有可能遭
    刑事訴追頂替罪嫌之風險；並使國家司法機關進行無益之調
    查程序，無異徒然浪費寶貴而有限之司法資源，應予非難，
    且於本院審理時仍否認犯罪，難認其犯後態度良好；復參酌
    被告詐得款項之金額，兼衡其犯罪之動機、目的、手段，暨
    其素行、高職畢業之智識程度、現為保全人員，須扶養父母
    及兩個小孩(一個高三、一個高二)之家庭經濟生活狀況（詳
    本院卷第119至120頁）等一切情狀，量處如主文所示之刑。
  ㈢沒收部分：
  ⒈按犯罪所得，屬於犯罪行為人者，沒收之。於全部或一部不
    能沒收，或不宜執行沒收時，追徵其價額。又上述犯罪所得
    ，包括違法行為所得、其變得之物或財產上利益及其孳息。
    再犯罪所得已實際合法發還被害人者，不予宣告沒收或追徵
    ；刑法第38條之1第1項前段、第3項、第4項及第5項分別定
    有明文。經查，被告所詐得之3000元，雖屬其犯罪所得，然
    被告已於原審準備程序中當庭全數賠償被害人之損失，是被
    告上開犯行之犯罪所得，既已實際發還被害人，依刑法第38
    條之1第5項規定，爰不予宣告沒收或追徵。
　⒉至上開手機門號雖為被告於本案詐欺訊息中傳送提供給被害
    人作為聯絡之電話號碼，業如前述，然被害人未曾得以該門
    號聯繫到被告，依照現存卷證，無足認定被告實際使用該門
    號或以何手機傳送上開詐欺訊息，無從對此門號SIM卡或手
    機宣告沒收。至被告之上開上海商銀帳戶存摺及提款卡，雖
    供本件犯行使用，然均未扣案，復非違禁物，且上開上海商
    銀帳戶已因警示而遭結清銷戶，此有上海商銀帳戶往來明細
    表、上海商銀結清銷戶資料（見原審卷第91、185頁）在卷
    可考，並無再作為取得不法利益或從事不法犯行之虞，倘予
    宣告沒收，其特別預防及社會防衛之效果微弱，欠缺刑法上
    之重要性，爰均不予宣告沒收之。
據上論斷，應依刑事訴訟法第369條第1項、第364條、第299條第
1項前段、刑法第339條之4第1項第3款、第47條第1項，刑法施行
法第1條之1第1 項，判決如主文。
本案經檢察官黃棋安提起公訴，檢察官甲○○到庭執行職務。
中    華    民    國    110    年   8    月   12     日
              刑事第四庭　審判長法　官　蔡名曜
                                法　官　黃玉琪
                                法　官　邱鼎文
以上正本證明與原本無異。
如不服本判決應於收受送達後二十日內向本院提出上訴書狀，其
未敘述上訴理由者，並得於提起上訴後二十日內向本院補提理由
書（均須按他造當事人之人數附繕本）「切勿逕送上級法院」。

                                書記官  陳妙瑋
　　　　　　　　　　　　　　　　
中　　華　　民　　國　　110 　年　　8 　　月　　12　　日
附錄論罪科刑之法條全文：
中華民國刑法第339條之4
犯第339條詐欺罪而有下列情形之一者，處1年以上7年以下有期
徒刑，得併科1百萬元以下罰金：
一、冒用政府機關或公務員名義犯之。
二、三人以上共同犯之。
三、以廣播電視、電子通訊、網際網路或其他媒體等傳播工具，
    對公眾散布而犯之。
前項之未遂犯罰之。